臺灣板橋地方法院刑事裁定　　　　　　　96年度聲更字第1 號
聲明異議人
兼　受刑人　乙○○
　　　　　　　　　　　樓
　　　　　　　　　　（現於臺灣臺北監獄臺北分監執行中）
右列聲明人因受刑人違反商標法案件（本院95年度簡上字第410
號），對於臺灣板橋地方法院檢察署檢察官執行指揮命令（95年
度執字第7928號）聲明異議，不服民國95年11月21日本院95年度
聲字第3514號裁定，提起抗告，經臺灣高等法院發回更審（96年
度抗字第12號），本院裁定如左：
    主      文
臺灣板橋地方法院檢察署檢察官於民國九十五年九月二十九日以
九十五年度執字第七九二八號所為執行指揮命令應予撤銷。
    理      由
一、本件聲明異議意旨略以：聲明異議人即受刑人乙○○因違反
    商標法案件，經台灣板橋地方法院於民國95年8 月16日以95
    年度簡上字第410 號判決，判處有期徒刑6 月，如易科罰金
    ，以銀元300 元折算1 日確定。經台灣板橋地方法院檢察署
    檢察官於95年9 月29日以95年度執字第7928號命令駁回受刑
    人易科罰金之聲請，於95年9 月29日入監服刑。惟聲請人之
    妻甲○○前亦因違反商標法，經台灣板橋地方法院95年度簡
    字第號2528判決，判處有期徒刑6 月，如易科罰金，以銀元
    300 元折算1 日確定，亦已於95年9 月19日入監服刑中。聲
    明異議人有3 名女兒，長女、次女雖已成年，可以照顧幼女
    ，惟家中每月須支出會款、多家銀行貸款，所需支出已嚴重
    超出子女所能負擔之極限，需受刑人返家工作分擔家計。且
    受刑人因罹患肝硬化疾病需長期服藥及定期回診接受治療。
    聲明異議人對於前開犯行，已深感悔意，決心痛改前罪，爰
    聲明異議，請求就所處徒刑刑期准予易科罰金等語。
二、按犯最重本刑為五年以下有期徒刑以下之刑之罪，而受六個
　　月以下有期徒刑或拘役之宣告者，得以新台幣一千元、二千
  　元或三千元折算一日，易科罰金。但確因不執行所宣告之刑
    ，難收矯正之效，或難以維持法秩序者，不在此限。修正後
    刑法第41條第1 項定有明文。按易科罰金係對於輕微犯罪，
　　處短期自由刑者，未免執行困難，便於鼓勵自新，特准以罰
  　金代替自由刑之執行，蓋以刑期過短之自由刑，難收刑罰之
    效，且易增加行為人回歸社會之困難，鑒於短期自由刑之執
    行弊多於利，我國刑法乃設有易科罰金之制度以資救濟。又
    修正前刑法第41條第1 項之規定，除「犯最重本刑為五年以
    下有期徒刑以下之罪」、「而受六月以下有期徒刑或拘役之
    宣告」外，尚須具有「因身體、教育、職業、家庭之關係或
    其他正當事由，執行顯有困難」之情形，惟易科罰金旨在救
    濟短期自由刑之流弊，性質屬易刑處分，故在裁判宣告之條
    件上，不宜過於嚴苛，新法乃刪除「因身體、教育、職業、
    家庭之關係或其他正當事由，執行顯有困難」之限制，至於
　　個別受刑人如有不宜易科罰金之情形，在刑事執行程序中，
  　檢察官得依現行條文第1 項但書之規定，審酌受刑人是否具
    有「確因不執行所宣告之刑，難收矯正之效，或難以維持法
    秩序」等事由，而為准許或駁回受刑人易科罰金之聲請，更
    符合易科罰金制度之意旨。
三、經查：
　(一)本案聲明異議人即受刑人乙○○因違反商標法案件，所犯
  　　為商標法第82條販賣仿冒商標商品罪，其最重本刑為1 年
    　以下有期徒刑，經本院於95年8 月16日以95年度簡上字第
　　　410 號刑事判決，判處有期徒刑6 月，如易科罰金，以銀
  　　元300 元折算1 日確定。聲請人本件妨害商標犯行，依判
    　決書所載，其係受僱於「陳慶輝」販賣仿冒之香煙，此有
      本院95年度簡上字第410 號刑事判決影本附卷可資佐證〔
　　　見本院95年度聲字第3514號卷宗第15、16頁〕。
　(二)受刑人乙○○目前身罹肝硬化乙情，有馬偕紀念醫院台北
　　　院區95年9 月28日開具之乙種診斷證明書在卷可佐〔見同
      上卷第10頁〕。
  (三)受刑人之之妻甲○○亦因違犯商標法案件，經本院於95年
      5 月24日以年度簡字第2528號判決，判處有期徒刑6 月，
　　　如易科罰金，以銀元300 元折算1 日確定，於95年9 月19
      日入監服刑，此有刑事判決影本、甲○○在押在監資料各
      1 份附卷可資佐證〔見同上卷第25至27頁〕。
  (四)受刑人有3 名女兒，長女27歲，因疑患有憂鬱性精神官能
      症，現無工作；次女25歲，現從事美髮業，月薪約新台幣
      2 萬餘元，幼女現年僅15歲，就讀國中3 年級，此有證人
      丙○○、丁○○、梁ＯＯ到庭證述明確，且有行政院衛生
      署台北醫院診斷證明書、戶口名簿影本各1 份可憑〔見同
      上卷第11頁；本院96年2 月2 日訊問筆錄〕。
　(五)受刑人乙○○及其妻甲○○先後入監服刑後，家中經濟陷
  　　於困難，原有房屋業已出賣，現向買受人承租房屋，租金
    　每月新台幣（下同）2 萬元，會錢每月7 萬元、另有卡債
      ，詳細金額不清楚，每月固定支出，不含生活費即高10萬
      元以上。至於收入方面，除賣掉房屋有些積蓄外，僅有受
      刑人之二女兒從事美髮業，每月收入2 萬餘元，長女及幼
      女均無工作，生活費方面，尚須由受刑人夫妻之姐妹每月
      資助3 、4 千元等情，業據證人即受刑人之女丙○○、丁
      ○○、梁ＯＯ到庭證述明確〔見本院96年2 月2 日訊問筆
      錄〕。
四、綜上所述，依上揭診斷證明書所載，聲明異議人即受刑人乙
    ○○確實罹患肝硬化，而有就醫之必要。另受刑人夫妻於95
    年9 月19日、同年9 月29日先後入監服刑，服刑時間相近，
    其等入監服刑後，其家庭經濟頓失依靠，影響匪淺，須賣屋
    獲取金錢。而受刑人之長女、次女雖已成年，然均未結婚而
    住在家中，長女現無工作，次女現從事美髮業，月薪僅約2
　　萬餘元，每月須負擔數目龐大之債務。另長女疑患有憂鬱性
　　精神官能症，幼女現年僅15歲，讀國中3 年級，其等生活雖
  　可自理，然均亟需父母之關心、照料，較能安心生活、求學
    ，而其父母同時入監服刑，對罹患憂鬱症之長女及年僅15歲
　　之幼女心靈，自會造成難以抹滅之陰影。又受刑人犯本件妨
  　害商標犯行，依判決書所載查獲之香煙數量雖屬龐大，然其
    係受僱於「陳慶輝」，可見受刑人並非主謀，其惡性自較輕
    微。又檢察官認為受刑人販賣仿冒香煙，於95年3 月為警查
    獲，同年5 月再從事販賣方冒香煙行為，同年6 月再度為警
    查獲，顯見其不知悔悟云云，然受刑人所為上開2 次犯行，
    業經本院95 簡 上字第410 號判決所認定，且為法官依刑法
    第57條量刑時考量在內，尚難以此認為聲明異議人必須入監
　　服刑始能矯正其反社會性格及維持法律秩序之情事。綜上各
  　節所述，足徵對聲明異議人因違反商標法所宣告有期徒刑6
　　個月之刑，受刑人是否確有因身體及家庭之關係，而執行顯
  　有困難，且依其並非居於主謀之犯罪情節，是否必須入監服
    刑才能矯正其反社會性格及維持法律秩序，尚有探究必要，
    檢察官遽予駁回受刑人之聲請，難昭折服，應由本院將其執
　　行指揮命令撤銷，由檢察官更為妥適之處理。
五、從而，本件聲明異議為有理由，依刑事訴訟法第486 條，裁
    定如主文。
中　　華　　民　　國　　96　　年　　2 　　月　　5 　　日
                      刑事第十一庭　法  官  侯志融
右正本證明與原本無異
如不服本裁定應於送達後五日內向本院提出抗告狀。
                                    書記官　張玉如
中　　華　　民　　國　　96　　年　　2 　　月　　5 　　日
